---
title: "Lista de Exercícios - 1"
output:
  html_document:
    df_print: paged
---

<br>
<br>
<br>

Importe a planilha de dados exercicio1.xlsx. Organize os dados na forma de uma série temporal mensal com início no mês de maio de 1989.
```{r}
library(readxl)
dados <- read_excel("exercicio1.xlsx")
dados
dados.serie <- ts(dados, start = c(1989,5), frequency=12)
dados.serie
```

<br>

a) Plote o gráfico da série temporal. Comente sobre as características perceptíveis no gráfico.
```{r}
plot(dados.serie, xlab="Ano", col="red", main="Gráfico da Série Temporal")
```

Observa-se que os valores desta série oscilam significativamente, porém, sem apresentar uma tendência clara de crescimento ou decrescimento clara.
Não é possível observar amplitude constante.
Embora não haja uma sazonalidade anual clara, picos e vales recorrentes sugere a possibilidade de alguma periodicidade mais curta.

<br>

b) Plote o periodograma integrado. Comente sobre as característica perceptíveis no gráfico.
```{r}
cpgram(dados.serie, main="Periodograma Integrado")
```

No gráfico obtido, a curva apresenta uma inclinação crescente, indicando a presença de componentes de baixa frequência na série temporal, sugerindo que a série possui uma tendência ou ciclos de longo prazo
É possível observar que o periodograma integrado, ultrapassa os limites das linhas de referência, indicando a necessidade de ajustes para capturar características nãoestacionárias da série temporal.

<br>

c) Plote a decomposição da série temporal. Comente sobre as características perceptíveis no gráfico da tendência e sazonalidade.
```{r}
dados.decomp <- decompose(dados.serie)
plot(dados.decomp)
```

No gráfico da tendência, há uma variação, mas não é possível observar um comportamento claro.
Na curva de sazonalidade, observa-se ciclos bem definidos.

<br>

d) Aplique o teste ADF. Interprete o resultado do teste.
```{r}
library(tseries)
adf.test(dados.serie)
```

Com os resultados do teste, chegamos à conclusão de que é uma série estacionária.
Portanto, apresenta média e variância constantes ao longo do tempo.

<br>

e) Obtenha um modelo ARIMA(p,d,q)
```{r}
library(forecast)

dados.serie.ARIMA <- auto.arima(dados.serie)
summary(dados.serie.ARIMA)
cpgram(dados.serie.ARIMA$residuals)
```

A curva permanece dentro dos limites de confiança (linhas pontilhadas), sugerindo que os resíduos não apresenta sazonalidade. Portanto, há indicação de que o modelo ARIMA, capturou características da série temporal original.

i. Quantos parâmetros o modelo possui na porção autorregressiva?

ii. Quantos parâmetros o modelo possui na porção de médias móveis?

iii. O modelo ajustado considera a sazonalidade? Caso afirmativo, indique quantos parâmetros em cada porção sazonal.

iv. Comente sobre as características perceptíveis no gráfico do periodograma integrado para os resíduos do modelo.

<br>

f) Ajuste um modelo de suavização exponencial de Holt-Winters
```{r}
HW.dados.serie <- hw(dados.serie)
summary(HW.dados.serie)
cpgram(HW.dados.serie$residuals, main="Periodograma Integrado - Resíduos HW.dados.serie")
```

É possível observar que a curva está próxima dos limites de confiança, sugerindo que o modelo conseguiu capturar características da série temporal

i. Quais os valores estimados para os parâmetros?

ii. Comente sobre as características perceptíveis no gráfico do periodograma integrado para os resíduos do modelo.

<br>

g) Compare os modelos ajustados (ARIMA e Holt-Winters). Utilizando o Critério de Informação de Akaike (AIC), indique o melhor modelo.

O modelo ARIMA apresentou valor de AIC = 5.37, enquanto o de Holt-Winters apresentou o valor de AIC = 242.7.
Com base nestes resultados, é possível concluir que o modelo ARIMA teve um desempenho superior, de acordo com o Critério de Informação de Akaike.
