---
title: "Lista de Exercícios - 1"
output:
  html_document:
    df_print: paged
---

<br>
<br>
<br>

Importe a planilha de dados exercicio1.xlsx. Organize os dados na forma de uma série temporal mensal com início no mês de maio de 1989.
```{r}
library(readxl)
dados <- read_excel("exercicio1.xlsx")
dados
dados.serie <- ts(dados, start = c(1989,5), frequency=12)
dados.serie
```

<br>

a) Plote o gráfico da série temporal. Comente sobre as características perceptíveis no gráfico.
```{r}
plot(dados.serie, xlab="Ano", col="red", main="Gráfico da Série Temporal")
```

<br>

b) Plote o periodograma integrado. Comente sobre as característica perceptíveis no gráfico.
```{r}
cpgram(dados.serie, main="Periodograma Integrado")
```

<br>

c) Plote a decomposição da série temporal. Comente sobre as características perceptíveis no gráfico da tendência e sazonalidade.
```{r}
dados.decomp <- decompose(dados.serie)
plot(dados.decomp)
```

<br>

d) Aplique o teste ADF. Interprete o resultado do teste.
```{r}
library(tseries)
adf.test(dados.serie)
```

<br>

e) Obtenha um modelo ARIMA(p,d,q)
```{r}
library(forecast)

dados.serie.ARIMA <- auto.arima(dados.serie)
summary(dados.serie.ARIMA)
cpgram(dados.serie.ARIMA$residuals)
```

i. Quantos parâmetros o modelo possui na porção autorregressiva?

ii. Quantos parâmetros o modelo possui na porção de médias móveis?

iii. O modelo ajustado considera a sazonalidade? Caso afirmativo, indique quantos parâmetros em cada porção sazonal.

iv. Comente sobre as características perceptíveis no gráfico do periodograma integrado para os resíduos do modelo.

<br>

f) Ajuste um modelo de suavização exponencial de Holt-Winters
```{r}
HW.dados.serie <- hw(dados.serie)
summary(HW.dados.serie)
cpgram(HW.dados.serie$residuals, main="Periodograma Integrado - Resíduos HW.dados.serie")
```

i. Quais os valores estimados para os parâmetros?

ii. Comente sobre as características perceptíveis no gráfico do periodograma integrado para os resíduos do modelo.

<br>

g) Compare os modelos ajustados (ARIMA e Holt-Winters). Utilizando o Critério de Informação de Akaike (AIC), indique o melhor modelo.
```{r}

```
