---
title: "Lista de Exercícios - 2"
output:
  html_document:
    df_print: paged
---

<br>
<br>
<br>

Utilize a mesma planilha de dados da primeira lista de exercícios.


a) Separe os dados em um conjunto de treinamento, contendo os 88 primeiros valores da série temporal.
```{r}
library(readxl)

dados <- read_excel("exercicio1.xlsx")
dados.serie <- ts(dados, start = c(1989,5), frequency=12)
dados.treino <- ts(dados.serie[1:88], start = c(1989,5), frequency=12)
dados.treino
```

b) Usando o conjunto de treinamento, estime os modelos Holt-Winters, ARIMA e ETS.
```{r}
library(tseries)
library(forecast)

# Modelo Holt-Winters
HW <- hw(dados.treino, h=12)
cpgram(HW$residuals, main="Periodograma Integrado - Resíduos Holt-Winters")

# Modelo ARIMA
ARIMA <- auto.arima(dados.treino)
cpgram(ARIMA$residuals, main="Periodograma Integrado - Resíduos ARIMA")

# Modelo ETS
ETS <- ets(dados.treino)
cpgram(ETS$residuals, main="Periodograma Integrado - Resíduos ETS")
```

c) Apresente as estimativas (usando o comando summary) e interprete os principais resultados.
```{r}
summary(HW)
summary(ARIMA)
summary(ETS)
```

d) Plote os modelos obtidos para a série temporal, com as previsões para os últimos 12 meses. Comente sobre as características perceptíveis nos gráficos.
```{r}

# Modelo Holt-Winters
plot(HW)
lines(dados.serie)

# Modelo ARIMA
plot(forecast(ARIMA,h=12))
lines(dados.serie)

# Modelo ETS
plot(forecast(ETS,h=12))
lines(dados.serie)
```

e)  Apresente a acurácia dos modelos nas fases de treinamento e de previsões e inteprete os resultados.
```{r}
# Modelo Holt-Winters
accuracy(HW, dados.serie[89:100])

# Modelo ARIMA
accuracy(forecast(ARIMA, h=12), dados.serie[89:100])

# Modelo ETS
accuracy(forecast(ETS, h=12), dados.serie[89:100])
```

f) Com base nos resultados obtidos nos itens anteriores, indique quais os modelos ajustados foi o melhor.
