---
title: "Avaliação 4 - Análise Fatorial - Parte 2"
output:
  pdf_document: default
  html_document:
    df_print: paged
---

```{r}
dados <- data.frame(
  Ca = c(2.3, 2.5, 1.8, 3.4, 1.8, 3.7, 1.4, 1.5, 2.8, 1.4, 1.8, 1.9, 2.8),
  Mg = c(1.7, 2.5, 2.1, 2.5, 1.1, 1.4, 0.7, 0.6, 2.2, 0.8, 0.6, 1.7, 0.8),
  SB = c(4.1, 5.1, 4.1, 6.1, 3.0, 5.2, 2.2, 2.2, 5.1, 2.3, 2.5, 3.7, 3.7),
  ts = c(7.5, 7.4, 6.4, 8.4, 6.5, 8.5, 4.7, 4.0, 9.0, 3.7, 7.2, 6.0, 5.9)
)

dados
```

</br>
</br>

## a. Matriz de correlações

```{r}
matriz_correlacoes <- cor(dados)
matriz_correlacoes
```

```{r}
library(corrplot)

corrplot(matriz_correlacoes, method = "number", type = "upper")
```

A correlação entre Ca e SB é alta, sugerindo que essas variáveis estão relacionadas fortemente.
Já a correlação entre Ca e Mg é moderada, sugerindo que essas variáveis estão relacionadas, mas de forma menos intensa.

</br>
</br>


## b. Viabilidade da Análise Fatorial

```{r}
library(psych)

bartlett_test <- cortest.bartlett(dados)
bartlett_test
```

```{r}
kmo_test <- KMO(dados)
kmo_test
```

```{r}
library(gridExtra)

resultados <- data.frame(
  Teste = c("Bartlett", "KMO"),
  Valor = c(bartlett_test$chisq, kmo_test$MSA),
  p_valor = c(bartlett_test$p.value, NA),
  stringsAsFactors = FALSE
)

grid.table(resultados)
```

```{r}
#kable(resultados, col.names = c("Teste", "Valor", "p-valor"), align = "c")
```

O teste retornou um valor de 89,29183, assim pode-se rejeitar a hipótese nula, ou aceita-se que a hipótese de que há variância significativa, que é, por sua vez, adequado à Análise Fatorial.

Se obteve KMO de 0,53253 (< 0,6), indicando que a Análise Fatorial pode não ser apropriada para os dados fornecidos.

</br>
</br>


## c. Ajuste do Modelo Fatorial

```{r}
# Ajuste

fa_model <- fa(dados, nfactors = 2, rotate = "varimax", fm = "pa")
```

```{r}
# Cargas fatoriais

loadings <- as.data.frame(fa_model$loadings[])
colnames(loadings) <- c("Fator1", "Fator2")
```

```{r}
# Comunalidades

comunalidades <- as.data.frame(fa_model$communality)
colnames(comunalidades) <- "Comunalidade"
```

```{r}
library(grid)

grid.table(loadings)
grid.newpage()
grid.table(comunalidades)
```

Sugere-se que há uma forte associação entre as variáveis e o Fator 1.
As comunalidades sugerem que os fatores explicam bem a maior parte da variância.


</br>
</br>

## d.  Proporção da variabilidade total por cada fator

```{r}
variabilidade_explicada <- as.data.frame(fa_model$Vaccounted)
colnames(variabilidade_explicada) <- c("Fator1", "Fator2")
```

```{r}
grid.newpage()
grid.table(variabilidade_explicada)
```

A variabilidade total pode ser demonstrada pelo Fator 1. 
Quanto ao Fator 2, as varáveis podem não ser bem explicadas por ele.

</br>
</br>


## e. Escores fatoriais do Fator 1

```{r}
escores_fatoriais <- as.data.frame(factor.scores(dados, fa_model)$scores)
colnames(escores_fatoriais) <- c("Fator1", "Fator2")
```

```{r}
grid.newpage()
grid.table(escores_fatoriais[1])
```