---
title: "Avaliação 3 - Anáise de Componentes Principais"
output:
  #pdf_document: default
  html_document:
    df_print: paged
---

<br>
<br>

Apresente e comente em detalhes os resultados.

Na avaliação serão consideradas a exatidão dos resultados, a coerência e a correção das interpretações. 

As respostas devem ser registradas exclusivamente na sequência do enunciado do problema. 

Para entregar, salve o arquivo em formato PDF.
<br>
<br>

Para resolver o problema a seguir, use como base os conteúdos abordados nas aulas, os materiais suplementares e utilize o apoio do software R.
<br>
<br>

A Tabela 6.7 mostra estimativas do consumo médio de proteínas de diferentes fontes de alimentos para os habitantes de 25 países europeus como publicado por Weber (1973). 

a.	Obtenha e interprete a matriz de covariâncias.

b.	Obtenha e interprete a matriz de correlações.

c.	Aplique a análise de componentes principais para investigar o relacionamento entre os países com base nestas variáveis. 

d.	Interprete as duas primeiras componentes obtidas.


```{r}

data <- data.frame(
  Carne_Vermelha = c(10, 9, 14, 8, 10, 11, 8, 10, 18, 10, 5, 14, 9, 10, 9, 7, 6, 6, 7, 10, 13, 17, 9, 11, 4),
  Carne_Branca = c(1, 14, 9, 6, 11, 11, 12, 5, 10, 3, 12, 10, 5, 14, 5, 10, 4, 6, 3, 8, 10, 6, 5, 13, 5),
  Ovos = c(1, 4, 4, 2, 3, 4, 4, 3, 3, 3, 3, 5, 3, 4, 3, 3, 1, 2, 3, 4, 3, 5, 2, 4, 1),
  Leite = c(9, 20, 18, 8, 13, 25, 11, 34, 20, 18, 10, 26, 14, 23, 23, 19, 5, 11, 9, 25, 24, 21, 17, 19, 10),
  Peixe = c(0, 2, 5, 1, 2, 10, 5, 6, 6, 6, 0, 2, 3, 3, 10, 3, 14, 1, 7, 8, 2, 4, 3, 3, 1),
  Cereais = c(42, 28, 27, 57, 34, 22, 25, 26, 28, 42, 40, 24, 37, 22, 23, 36, 27, 50, 29, 20, 26, 24, 44, 19, 56),
  Carboidratos = c(1, 4, 6, 1, 5, 5, 7, 5, 5, 2, 4, 6, 2, 4, 5, 6, 6, 3, 6, 4, 3, 5, 6, 5, 3),
  Graos = c(6, 1, 2, 4, 1, 1, 1, 1, 2, 8, 5, 2, 4, 2, 2, 2, 5, 5, 6, 1, 2, 3, 3, 2, 6),
  Frutas_Vegetais = c(2, 4, 4, 4, 4, 2, 4, 1, 7, 7, 4, 3, 7, 4, 3, 7, 8, 3, 7, 2, 5, 3, 3, 4, 3)
)

rownames(data) <- c("Albania", "Austria", "Belgica", "Bulgaria", "Tchecoslovaquia", "Dinamarca", "Alemanha_Ocidental", "Finlandia", "Franca", "Grecia", "Hungria", "Irlanda", "Italia", "Paises_Baixos", "Noruega", "Polonia", "Portugal", "Romenia", "Espanha", "Suecia", "Suica", "Reino_Unido", "URSS", "Alemanha_Oriental", "Iugoslavia")
```

</br>
</br>

a.

```{r}
# Matriz de Covariâncias

matriz_cov <- cov(data)
matriz_cov
```




</br>
</br>


b.
```{r}
# Matriz de Correlações

#install.packages("corrr")
#library(corrr)
#install.packages("ggcorrplot")
#library(ggcorrplot)
#install.packages("FactoMineR")
#library(FactoMineR)
#install.packages("factoextra")
#library(factoextra)

matriz_cor <- cor(data)
matriz_cor

corr_matrix <- cor(data)
ggcorrplot::ggcorrplot(corr_matrix, lab = TRUE)
```


</br>
</br>


c.
```{r}
r.pca <- princomp(matriz_cor)
summary(r.pca)
```

```{r}
r.pca$loadings[, 1:2]

```

```{r}
#fviz_eig(r.pca, addlabels = TRUE)
```

</br>
</br>


d.


