---
title: "Lista de Exercícios - 1"
output:
  html_document:
    df_print: paged
---

<br>
<br>
<br>

Importe a planilha de dados exercicio1.xlsx. Organize os dados na forma de uma série temporal mensal com início no mês de maio de 1989.
```{r}

```

a) Plote o gráfico da série temporal. Comente sobre as características perceptíveis no gráfico.
```{r}
```

b) Plote o periodograma integrado. Comente sobre as característica perceptíveis no gráfico.
```{r}
```

c) Plote a decomposição da série temporal. Comente sobre as características perceptíveis no gráfico da tendência e sazonalidade.
```{r}
```

d) Aplique o teste ADF. Interprete o resultado do teste.
```{r}
```

e) Obtenha um modelo ARIMA(p,d,q)
```{r}
```
i. Quantos parâmetros o modelo possui na porção autorregressiva?
ii. Quantos parâmetros o modelo possui na porção de médias móveis?
iii. O modelo ajustado considera a sazonalidade? Caso afirmativo, indique quantos parâmetros em cada porção sazonal.
iv. Comente sobre as características perceptíveis no gráfico do periodograma integrado para os resíduos do modelo.

f) Ajuste um modelo de suavização exponencial de Holt-Winters
```{r}
```
i. Quais os valores estimados para os parâmetros?
ii. Comente sobre as características perceptíveis no gráfico do periodograma integrado para os resíduos do modelo.

g) Compare os modelos ajustados (ARIMA e Holt-Winters). Utilizando o Critério de Informação de Akaike (AIC), indique o melhor modelo.
```{r}
```
